# 收购方对存在回购条款的并购业务的会计处理

提问人：gulgdx 时间：2017-05-10 16:25:57
请教一下各位老师：A公司拟增资并购B公司，取得对B公司的控制权，股权转让协议约定，如果B公司未来没能取得某项行政许可而被停业（B公司目产还在正常生产经营），B公司需按A公司的原始出资额加同期银行贷款利率回购出资。在此情况下，根据陈老师曾经对一个类似问题的回复，B公司需在确认权益的同时确认一项负债，并计提相应利息费用。相应地： 1 、A公司在单体报表上是确认长期股权投资还是确认其他应收款？ 2 、A公司单体报表上是否也需计提利息收入？ 3 、A是否能够合并B公司？

回答人：chenyiwei
这个回购条款是保护A利益的保护性条款（使A单方面受益），一般并不妨碍A对标的公司行使控制权，所以A应将标的公司纳入其合并报表范围，在个别报表层面确认长期股权投资。对该保护性条款的影响，A在实际触发该条款之前，在其个别报表和合并报表层面均不予以确认。

提问人：gulgdx 时间：2017-05-10 17:06:20
多谢陈老师，如果这个理解为保护性条款，那么对B公司而言，是否意味着B公司也不需要确认负债和利息支出了？

回答人：chenyiwei
B公司的回购义务是一项现时义务，且B在很大程度上是承担风险的，所以A和B的处理在这里不对等。

提问人：zengfengxia 时间：2017-05-17 15:34:34
陈版，这个案例为什么不考虑或有对价？

回答人：chenyiwei
这个或有对价一旦被触发就是丧失控制权，所以在控制期间没法恰当考虑。

提问人：zengfengxia 时间：2017-05-18 09:24:03
谢谢陈版，因许可情况下的触发，不属于金融变量，因而这种回购权利不属于衍生工具是吗？

回答人：chenyiwei
不属于衍生工具，但这里仍有特殊性导致难以按一般方式考虑。